臺灣臺中地方法院刑事判決　　　　　　　　　　 九十年度交易字第八五五號
　　公　訴　人　臺灣臺中地方法院檢察署檢察官
　　被　　　告　甲○○
右列被告因公共危險等案件經檢察官提起公訴 (九十年度偵字第一八五一五號)本院
判決如左：
    主      文
甲○○服用酒類，不能安全駕駛動力交通工具而駕駛，處拘役伍拾日，如易科罰金，
以參佰元折算壹日。
被訴過失傷害部分，公訴不受理。
    事      實
一、甲○○於民國（下同）九十年十月十日凌晨二時起，在台中市○○○路之金山大
酒店與友人飲用高梁酒，至同日凌晨五時結束，甲○○明知其服用酒類後已不能安全
    駕駛汽車等動力交通工具，竟仍自行駕駛車牌號碼ＮＴ－五三三九號自用小貨車
    沿台中市西屯區福上巷由北向南方向行駛。嗣於同日凌晨五時十七分許，甲○○
    駕車途經台中市西屯區福上巷與中清路西二街口時，當時天氣為晴，路況、視距
    良好之情況下，因不勝酒力，致無法安全駕駛，超越中心線，撞及由乙○○所駕
    駛沿福上巷由南向北方向行駛至該處之車牌號碼Ａ三－０一一三號自用小客車，
    經據報前往處理車禍之警員陳建穎對甲○○測試其吐氣所含酒精成分，高達每公
    升０點八五亳克而查獲上情。
二、案經台中市警察局第四分局報請臺灣臺中地方法院檢察署檢察官偵查起訴。
    理      由
甲、有罪部分：
一、訊據被告甲○○對於右揭酒後駕車以致肇事之事實坦承不諱，核與被害人乙○○
    指訴情節相符，並有台中市○○○道路交通事故調查表、台中市警察局舉發違反
    道路交通管理事件通知單、測試觀察紀錄表、吐氣所含酒精成份測試單各一份及
    現場車禍照片八張可資佐證。按刑法於八十八年四月二十一日經總統公布增訂第
    一百八十五條之三，將服用酒類不能安全駕駛動力交通工具而駕駛者，亦納入刑
    事處罰之範疇，該條規定並自同年月二十三日正式施行，犯本條之罪係屬抽
    象危險犯，其立法目的在嚇阻酒後駕車，危害公眾安全及防止交通事故之發生，
    條文中所稱「不能安全駕駛動力交通工具」係屬不確定之法律概念，除衡之行為
    人駕車時飲用酒類之程度及血液中酒精含量之多寡外，並應參以行為人當時之精
    神狀態、駕馭車輛之情形及對於交通號誌或指揮之遵守能力，以資相佐，斷非徒
    以飲酒數量作為取決是否成罪之唯一標準，否則，個人酒量殊異，偶因特殊情狀
    致未達平日精神狀態者亦所在多有，欲以劃一標準遽為能否安全駕車或酒醉之論
    斷，誠屬難能，惟參考德國、美國之認定標準，駕駛人於呼氣中酒精濃度達每公
    升零點五五亳克以上者，肇事率為一般正常人之十倍，認為已達不能安全駕駛之
    標準，然在此標準以下之行為，如輔以其他客觀事實得作為不能安全駕駛之判斷
    時，亦屬之，法務部八十八年五月十八日法八八檢字第００一六六九號函亦採斯
    旨，有該函一份附卷可稽。另就醫學文獻所知，單次飲用酒精後之生理、心理變
    化，主要與代謝酒精的兩種主要酵素乙醇去氫脢（簡稱ＡＤＨ）及乙醛去氫脢（
    簡稱ＡＬＤＨ）有關，ＡＤＨ作用乃將血液內之乙醇代謝為乙醛，因而決定酒精
    代謝之快慢，而ＡＬＤＨ則再將產生之乙醛進一步代謝，最後成為其他碳水化合
    物，而「飲酒後會產生臉潮紅、頭痛、心跳加速等自主神經系統亢奮現象，主要
    乃與乙醛在血液中蓄積的程度有關」。雖然ＡＬＤＨ的代謝能力會因個人體質而
    有所差異，故每個人飲酒後之生理反應不同，惟ＡＤＨ則個別差異不大，因此同
    種族間之酒精清除率相近，一般而言飲用同量酒精後對每個人之身體影響應屬類
    似，故依血中酒精濃度得判定酒精對於人體影響之程度，當血中酒精濃度於呼氣
    濃度值達每公升０．二五亳克時，將造成飲酒者輕度協調功能降低；而當呼氣濃
    度值達每公升０．二五至０．四０亳克時，肇事率為平常之二至六倍，當呼氣濃
    度值達每公升０．四０至０．五０亳克時，肇事率為平常之六至七倍，當呼氣濃
    度值達每公升０．五０至０．五五時，肇事率為平常之七至十倍（參照行政院國
    軍退除役官兵輔導委員會台北榮民總醫院八十八年八月五日（八八）北總內字第
    二六八六八號函及中央警察大學交通學系暨交通管理研究所蔡中志教援之研究報
    告，酒精濃度與肇事率之關係一文，台灣高等法院檢察署八十八年十一月編印「
    不能安全駕駛」認定標準之相關論文資料第四十九頁）。從而汽車駕駛飲酒後其
    吐氣所含酒精成分超過每公升０．二五亳克以上者，不得駕車，道路交通安全規
    則第一百十四條第二款定有明文。本件肇事當時天氣為晴，路面乾燥、無缺陷、
    無障礙物、視距良好，有上開道路交通事故調查表一份附卷可稽，被告駕駛車輛
    卻超過中心線撞及由乙○○所駕駛之自小客車，且被告肇事後，經到場處理車禍
    之台中市警察局第四分局何安派出所警員陳建穎對被告施以吐氣所含酒精濃度成
    分測試，為每公升高達０點八五亳克，有該酒精成份測試單一份附卷可稽。因此
    ，基於以上客觀事實之判斷，足認被告駕車時確己達不能安全駕駛動力交通工具
    程度。從而本件事證明確，被告犯行堪予認定。
二、核被告所為，係犯刑法第一百八十五條之三之服用酒類致無法安全駕駛動力交通
    工具罪。爰審酌被告喝酒後己不能安全駕駛，仍不顧公眾安全，貿然駕車及所生
    危害、犯後坦承犯行，深具悔意等一切情狀，量處如主文所示之刑，並諭知易科
    罰金之折算標準。
乙、不受理部分：
一、公訴意旨另以：被告甲○○於九十年十月十日凌晨五時十七分許，酒醉駕駛ＮＴ
    －五三三九號自小客車途經台中市西屯區福上巷與中清西二街口時，因不勝酒力
    ，超越中心線，撞及乙○○所駕駛之Ａ三－０一一三號自小客車，二人理論發生
    口角，甲○○竟基於傷害之犯意，揮拳毆打乙○○，致乙○○受有右下頷部挫傷
    瘀紫之傷害，因認被告涉有刑法第二百八十四條第一項前段之過失傷害罪嫌等語
    。
二、按告訴乃論之罪，其告訴人於第一審辯終結前，得撤回其告訴；又告訴經撤回者
    ，應諭知不受理之判決，並得不經言詞辯論為之，刑事訴訟法第二百三十八條第
    一項、第三百零三條第三款、第三百零七條分別定有明文。經查本件被告上開犯
    行經檢察官以刑法第二百八十四條第一項前段之過失傷害罪提起公訴，依同法第
    二百八十七條前段規定係屬告訴乃論之罪，茲據告訴人於辯論終結前之九十一年
    一月三日本院審理時當庭撤回其告訴，依前開規定，爰諭知不受理之判決。
據上論斷，應依刑事訴訟法第二百九十九條第一項前段、第三百零三條第三款、第三
百零七條、刑法第一百八十五條之三、第四十一條第一項前段，罰金罰鍰提高標準條
例第二條，判決如主文。
中    華    民    國       九十一     年       一      月     十七      日
                                    臺灣臺中地方法院交通法庭
                                        法  官  郭  德  進
右正本證明與原本無異。
如不服本判決，應於判決送達後十日內向本院提出上訴狀( 應附繕本 )，上訴於臺灣
高等法院臺中分院。
                                        書記官
中    華    民    國      九十一      年       一      月      十八     日
刑法第一百八十五條之三：
服用毒品、麻醉藥品、酒類或其他相類之物，不能安全駕駛動力交通工具而駕駛者，
處一年以下有期徒刑、拘役或三萬元以下罰金。
                                                                        Ａ
